【裁判字號】    99,交易,213
【裁判日期】    990901
【裁判案由】    公共危險等
【裁判全文】
臺灣彰化地方法院刑事判決             99年度交易字第213號
公  訴  人  臺灣彰化地方法院檢察署檢察官
被      告  甲○○
上列被告因公共危險等案件，經檢察官提起公訴（99年度偵字第
1942號、99年度偵字第2403號），本院判決如下：
    主  文
甲○○服用酒類，不能安全駕駛動力交通工具而駕駛，處有期徒
刑貳月，如易科罰金，以新臺幣壹仟元折算壹日。又因過失傷害
人，處有期徒刑肆月，如易科罰金，以新臺幣壹仟元折算壹日。
應執行有期徒刑伍月，如易科罰金，以新臺幣壹仟元折算壹日。
    事  實
一、甲○○於民國99年2 月20日晚間6 時許，在彰化縣溪湖鎮○○路某處工地工作時飲用米酒，直至同日晚間8 時45分許，
    明知其精神狀態已受酒精影響而達不能安全駕駛動力交通工
    具之程度，竟仍貿然駕駛車牌號碼H7-5426 號自小客車自該
    處離開欲返回臺中縣烏日鄉○○街556 號住處，而沿國道一
    號外側車道由南往北方向行駛，其本應注意車前狀況並採取
    必要之安全措施，且依當時天候晴，路面乾燥無缺陷且無障
    礙物，視距良好，並無不能注意之情形，竟疏未注意，適於
    同日晚間9 時45分許，有己○○駕駛車牌號碼4653-UR 號自
    小客貨車（乘載人數限5 人）搭載丙○○、乙○○、丁○○
    、戊○○及蔡秉佐，沿國道一號由南往北方向行駛，行經國
    道一號彰化路段198 公里100 公尺處，因己○○操作不當，
    先撞擊外側護欄後側翻橫躺於外側車道及路肩，甲○○因酒
    後注意力不集中，且疏未注意車前狀況，見狀已避煞不及，
    其所駕駛之H7-5426 號自小客車因而撞擊己○○所駕駛之46
    53-UR 號自小客貨車，並致丙○○、乙○○、戊○○飛出車
    外，己○○所駕駛之上開自小客貨車則於翻轉4 分之3 圈後
    ，返回正位而4 輪著地，己○○因而受有前額頭皮擦傷、頭
    部外傷及頸部挫傷等傷害，丙○○因而受有頭部外傷合併頭
    皮撕裂傷、血腫及蜘蛛膜下腔出血、胸腹部挫傷合併右側鎖
    骨骨折及多處骨盆骨折、右側膝關節脫臼及右側第一腳趾骨
    折暨左側股骨骨折等傷害，乙○○因而受有頭部撕裂傷、右
    側第一腳趾近端骨折及右側腰部挫傷等傷害，戊○○因而受
    有頭部挫傷併臉部多處擦傷、右手第四指撕裂傷及右上腹部
    撞傷等傷害（渠等遭甲○○追撞前，己○○係受有頭皮擦傷
    ，丙○○為頭部及右手受傷，乙○○、戊○○則無明顯傷勢
    ），丁○○因而受有肋骨骨折、腳踝骨裂傷及頭部外傷等傷
    害（丁○○受傷部分，未經告訴；蔡秉佐未受傷，故未據告
    訴）。嗣經警到場處理，並測得甲○○呼氣酒精濃度達每公
    升1.29毫克，顯然已達不能安全駕駛動力交通工具之程度。
    甲○○於肇事後停留現場，並在有偵查犯罪職權之機關或個
    人，尚未知悉其為肇事者前，當場向警方坦認其為肇事者，
    並自願接受裁判而自首。
二、案經己○○、丙○○、乙○○及戊○○（戊○○係由法定代
    理人己○○提出告訴）訴由內政部警政署國道公路警察局第
    三警察隊報告臺灣彰化地方法院檢察署檢察官偵查起訴。
    理  由
一、本案被告所犯係屬刑事訴訟法第376 條第1 款所列之最重本
    刑為3 年以下有期徒刑、拘役或專科罰金之罪，本院爰依同
    法第284 條之1 之規定行獨任審判。
二、證據能力部分：
(一)、按現行刑事訴訟法關於「鑑定」之規定，除選任自然人充當
    鑑定人外，另設有囑託機關鑑定制度。依同法第198 條、第
    208 條之規定，不論鑑定人或鑑定機關、團體，固均應由法
    院、審判長、受命法官或檢察官視具體個案之需要而為選任
    、囑託，並依第206 條之規定，提出言詞或書面報告，始符
    合同法第159 條第1 項所定得作為證據之「法律有規定」之
    情形，否則所為之鑑定，仍屬傳聞證據，最高法院96年臺上
    字第2860號判決意旨參照。查卷附之臺灣省彰化縣區車輛行
    車事故鑑定委員會彰化縣區990249案鑑定意見書（參見臺灣
    彰化地方法院檢察署99年度偵字第2403號偵卷第37-39 頁）
    ，係受檢察官囑託而依刑事訴訟法第206 條第1 項、第208
    條第1 項規定所為之鑑定，揆諸前揭最高法院判決意旨，應
    屬刑事訴訟法第159 條第1 項所稱「除法律有規定者外」之
    例外情形，而具有證據能力。
(二)、復按被告以外之人於審判外之言詞或書面陳述，除法律有規
    定者外，不得作為證據，刑事訴訟法第159 條第1 項固有明
    文。惟按被告以外之人於偵查中向檢察官所為陳述，除顯有
    不可信之情況者外，得為證據，同法第159 條之1 第2 項定
    有明文。偵查中對被告以外之人（包括證人、鑑定人、告訴
    人、被害人及共同被告等）所為之偵查筆錄，或被告以外之
    人向檢察官所提之書面陳述，性質上均屬傳聞證據。惟現階
    段刑事訴訟法規定檢察官代表國家偵查犯罪、實施公訴，依
    法其有訊問被告、證人及鑑定人之權，證人、鑑定人且須具
    結，而實務運作時，檢察官偵查中向被告以外之人所取得之
    陳述，原則上均能遵守法律規定，不致違法取供，其可信度
    極高。再者，該「被告以外之人」，如經法院於審理中賦予
    被告有與之對質、詰問其現在與先前陳述瑕疵之機會，自屬
    已充分保障被告之對質詰問權，職是，除反對該項供述得具
    有證據能力之一方，已釋明「顯有不可信之情況」之理由，
    或該偵查中之陳述除另違反應具結而未具結之規定外，應具
    證據能力。查證人己○○、乙○○及丁○○於偵查中之證述
    ，均已依法具結，渠等未曾提及檢察官在偵查時有不法取供
    之情形，且被告亦未曾釋明上開證述有何顯不可信之情況，
    是以上開證人於偵查中之證述，均具有證據能力。
(三)、又被告以外之人於審判外之陳述，雖不符刑事訴訟法第159
    條之1 至第159 條之4 之規定，而經當事人於審判程序同意
    作為證據，法院審酌該言詞陳述或書面陳述作成時之情況，
    認為適當者，亦得為證據；當事人、代理人或辯護人於法院
    調查證據時，知有第159 條第1 項不得為證據之情形，而未
    於言詞辯論終結前聲明異議者，視為有前項之同意，刑事訴
    訟法第159 條之5 定有明文。查卷附之刑法第一百八十五條
    案件測試觀察紀錄表、道路交通事故調查報告表(一)、(二)、道
    路交通事故現場圖、國道公路警察局道路交通事故肇事人自
    首情形紀錄表及國道公路警察局第三隊員林分隊中華民國99
    年8 月11日職務報告書（參見臺灣彰化地方法院檢察署99年
    度偵字第1942號偵查卷第13、15-18 頁、99年度偵字第2403
    號偵查卷第21頁及本院卷第17頁），係承辦員警調查後所為
    之報告文書，核屬被告以外之人於審判外之陳述，為傳聞證
    據；又證人己○○、丙○○、乙○○及丁○○於警詢時之證
    言，及卷附之秀傳醫療社團法人秀傳紀念醫院己○○、乙○○驗傷診斷書各1 紙、財團法人彰化基督教醫院丙○○、戊○○診斷書各1 紙（參見臺灣彰化地方法院檢察署99年度偵
    字第2403號偵查卷第12-15 頁），亦為被告以外之人於審判
    外之陳述，屬傳聞證據；惟被告於本院言詞辯論終結前，對
    於上開證言，均未聲明異議，本院審酌上開傳聞證據作成之
    情狀，並無出於不正取供或其他違法不當情事，且客觀上亦
    無顯不可信之情況，堪認為適當，揆諸上開條文之規定，均
    應有證據能力。
(四)、末按照相機拍攝之照片，係依機器之功能，攝錄實物形貌而
    形成之圖像，除其係以人之言詞或書面陳述為攝取內容，並
    以該內容為證據外，照片所呈現之圖像，並非屬人類意思表
    達之言詞或書面陳述，當非屬「被告以外之人於審判外之言
    詞或書面陳述」之範圍內，其有無證據能力，自應與一般物
    證相同，端視其取得證據之合法性及已否依法踐行證據之調
    查程序，以資認定，最高法院97年度臺上字第3854號判決意
    旨參照。查卷附之現場照片共16張（參見臺灣彰化地方法院
    檢察署99年度偵字第2403號偵查卷第25-32 頁、99年度偵字
    第1942號偵查卷第21-28 頁），係處理員警以電子科技設備
    運作所留存之影像紀錄；另卷附之甲○○呼氣酒精濃度測試
    紙（參見臺灣彰化地方法院檢察署99年度偵字第1942號偵查
    卷第11頁），則係就駕駛人呼氣之酒精濃度，透過酒精濃度
    檢測計測定之結果，經核均非供述證據，不受傳聞法則之限
    制，亦核無違法取得之情形，自均具有證據能力，合先敘明
    。
三、訊據被告甲○○固坦承伊有於上開時、地飲酒後，駕駛上開
    自小客車，於上開時、地自後追撞告訴人己○○所駕駛之上
    開自小客貨車等情，惟矢口否認有何公共危險及過失傷害之
    犯行，辯稱：伊當時還能夠救人，並沒有喝醉，伊看到告訴
    人己○○所駕駛之自小貨車時，已經來不及了，碰撞後，伊
    只有看到丙○○在車外，戊○○、蔡秉佐都是由伊帶出車外
    云云。經查：
(一)、被告甲○○於99年2 月20日晚間6 時許，在彰化縣溪湖鎮○○路某處工地工作時，飲用米酒直至同日晚間8 時45分許，
    駕駛上開自小客車自該處離開欲返回其住處，而沿國道一號
    外側車道由南往北方向行駛，適於同日晚間9 時45分許，告
    訴人己○○駕駛上開自小客貨車搭載告訴人丙○○、乙○○
    、戊○○及丁○○、蔡秉佐，沿國道一號由南往北行駛，行
    經國道一號彰化路段198 公里100 公尺處，因告訴人己○○
    操作不當，先撞擊外側護欄後側翻橫躺於外側車道及路肩，
    被告甲○○所駕駛之上開自小客車因而撞擊告訴人己○○所
    駕駛之上開自小客貨車，己○○所駕駛之上開自小客貨車則
    於翻轉4 分之3 圈後，返回正位而4 輪著地等情，業據被告
    甲○○於警詢、偵查中及本院審理時供承明確，且經證人即
    告訴人己○○、乙○○、丙○○分別於警詢、偵查中及本院
    審理時指證綦詳，並據證人丁○○於警詢、偵查中及本院審
    理時證述屬實，復有道路交通事故調查報告表(一)、(二)、道路
    交通事故現場圖及現場照片共16張附卷可稽（參見臺灣彰化
    地方法院檢察署99年度偵字第1942號偵查卷第15-17 頁、99
    年度偵字第2403號偵查卷第25-32 頁）。再告訴人己○○、
    乙○○、丙○○、戊○○分別受有上開傷害之事實，亦有秀
    傳醫療社團法人秀傳紀念醫院驗傷診斷書、財團法人彰化基
    督教醫院診斷書各2 紙在卷可按（參見臺灣彰化地方法院檢
    察署99年度偵字第2403號偵查卷第12-15 頁），洵堪認定。
(二)、被告雖矢口否認有何公共危險及過失傷害之犯行，並以前開
    情詞置辯，惟查：
  1.被告甲○○於事故發生後，經測量其呼氣酒精濃度高達每公
    升1.29毫克，且經處理員警觀察結果，其於查獲、測試或問
    訊過程，有語無倫次、含糊不清、意識模糊，注意力無法集
    中等現象，且有臉色潮紅之跡象，並因酒後駕車肇事，顯然
    無法正常安全駕駛等情，有被告甲○○呼氣酒精濃度測試紙
    、刑法第一百八十五條案件測試觀察紀錄表及汽車駕駛人酒
    後生理協調平衡檢測紀錄表在卷可參（臺灣彰化地方法院檢
    察署99年度偵字第1942號偵查卷第11、13-14 頁），是被告
    確有酒醉駕駛之公共危險犯行，堪以認定。
  2.按汽車駕駛人飲用酒類或其他類似物後其吐氣所含酒精濃度
    超過每公升○‧二五毫克或血液中酒精濃度超過百分之○‧
    ○五以上者，不得駕車；汽車行駛時，駕駛人應注意車前狀
    況，並隨時採取必要之安全措施，道路交通安全規則第114
    條第2 款、第94條第3 項定有明文。查本件被告甲○○確有
    飲酒後吐氣所含酒精濃度超過標準而駕車之行為，已如前述
    ，又其駕駛車輛上路，本應注意車前狀況並採取必要之安全
    措施，且依當時天候晴，路面乾燥無缺陷且無障礙物，視距
    良好，並無不能注意之情形（參前揭道路交通事故調查報告
    表(一)所載內容）。又觀諸證人即告訴人己○○於本院審理所
    證述：伊車子打斜躺在路肩邊線跟外側車道，伊當時先有昏
    沉的感覺，等那陣昏沉過去，伊叫太太趕快解開安全帶，把
    小孩帶出去，在伊太太解開安全帶後，要打開車門時就被後
    面車子撞到，伊車子又翻覆等語（本院卷第20反面、23頁）
    ，可知被告甲○○行駛至上開肇事地點前，告訴人己○○所
    駕駛之上開自小客貨車，已側翻橫躺於外側車道及路肩有些
    許時間，被告甲○○於呼氣酒精濃度高達每公升1.29毫克，
    注意力顯然無法集中而無法注意車前狀況之情形下，以致於
    撞擊告訴人己○○所駕駛之上開自小貨車，自有過失。又本
    件送經臺灣省彰化縣區車輛行車事故鑑定委員會鑑定結果亦
    認為：「(一)前階段：己○○駕駛自小客貨車操控不當煞車側
    翻外側護欄後打橫於外側車道，為肇事原因。(二)後階段：甲○○酒精濃度過量（1.29MG/L）駕駛自小客車未注意車前狀
    況撞擊先肇事橫停車道之蔡車，為肇事原因。己○○駕駛自
    小客貨車肇事後被撞，無肇事原因。」，此有臺灣省彰化縣
    區車輛行車事故鑑定委員會彰化縣區990249案鑑定意見書1
    份附卷可參（臺灣彰化地方法院檢察署99年度偵字第2403號
    偵查卷第37-39 頁）。
  3.再者，證人即告訴人己○○於本院審理時證稱：第1 次因伊
    自己操作失當翻車時，伊額頭有流血，頸部還能轉，感覺傷
    勢並不嚴重，伊太太丙○○頭部也有流血，但傷勢也不重，
    當時丙○○解開安全帶，車門一打開，伊所駕駛之車輛即遭
    被告甲○○追撞，丙○○即飛出車外，伊則是在車子翻滾時
    於車內昏迷，之後伊在醫院醒來時，覺得脖子好像有針在刺
    ，有裝護頸，當天住院檢查，照X 光骨頭有脫離，隔天就進
    手術房裝支架等語（本院卷第20頁反面、第23頁）；及證人
    即告訴人丙○○於警詢時證稱：伊於第1 次撞擊時頭部及右
    手受有傷害，其他部位並沒有感覺痛，但伊於第2 次遭撞擊
    而飛出車外時，則感覺全身都在痛等語（臺灣彰化地方法院
    檢察署99年度偵字第2403號偵查卷第10頁），可知被告甲○○之過失駕駛行為，與告訴人己○○、丙○○所受如犯罪事
    實欄所載傷害之發生或加重間，確有因果關係。又被告雖辯
    稱：碰撞後伊只有看到丙○○在車外，戊○○、蔡秉佐都是
    由伊帶出車外云云。惟查證人即告訴人乙○○於警詢、偵查
    中及本院審理時均證稱：伊於車輛遭被告甲○○撞擊後，伊
    、丙○○及戊○○皆飛出車外，伊飛出車外後，就跪在地上
    ，頭頂著地，腰都無法伸直，伊大拇指、腰部有挫傷，頭有
    流血等語（臺灣彰化地方法院檢察署99年度偵字第2403 號
    偵查卷第11、44頁及本院卷第24頁）；證人即告訴人己○○
    於本院審理時亦證稱：被告甲○○撞擊伊車時，伊除有看到
    伊太太丙○○飛出車外，也有看到後面有一個小身影飛出去
    等語（本院卷第23頁），可知被告甲○○所駕駛之車輛撞擊
    告訴人己○○所駕駛之車輛時，告訴人乙○○及戊○○皆有
    飛出車外，則告訴人乙○○及戊○○既於被告甲○○所駕駛
    車輛之高速撞擊下飛出車外，衡諸常情，當有不受傷之理，
    是被告甲○○之過失駕駛行為，與告訴人乙○○及戊○○所
    受如犯罪事實欄所載傷害之發生或加重間，亦具有因果關係
    。綜上，被告甲○○之過失駕駛行為，與告訴人己○○、丙○○、乙○○及戊○○所受如犯罪事實欄所載傷害之發生或
    加重間，皆有因果關係，應堪認定。
(三)、綜上所述，被告上揭所辯皆係卸責之詞，殊無可採，本案事
    證明確，被告所犯公共危險及過失傷害之犯行均洵堪認定，
    應依法論科。
四、核被告甲○○所為，係犯刑法第185 條之3 酒後駕車公共危
    險罪，及刑法第284 條第1 項前段之過失傷害罪。被告係以
    一過失行為，同時致告訴人己○○、丙○○、乙○○及戊○○4 人受有傷害，為想像競合犯，應依刑法第55條之規定，
    從一重處斷。又被告所犯刑法第185 條之3 酒後駕車公共危
    險罪及同法第284 條第1 項前段之過失傷害罪，犯意各別，
    行為互殊，應分論併罰。另被告既屬酒醉駕車而致人受傷，
    依法應負刑事責任，並依道路交通管理處罰條例第86條第1
    項之規定，就其過失傷害部分加重其刑。再按於犯罪未被發
    覺前，向該管公務員告知其犯罪，而不逃避接受裁判者，即
    與刑法第62條規定自首之條件相符。至於自首後對其犯罪事
    實有所主張或辯解，係被告辯護權之行使，不能據此一端即
    謂被告無接受裁判之意，且行為是否構成犯罪之要件，應由
    法院加以認定，非憑行為人主觀認定或承認與否而確定，最
    高法院84年度臺上字第829 號、88年度臺上字第877 號判決
    意旨、臺灣高等法院暨所屬法院86年11月法律座談會審查意
    見參照。查本件甲○○於肇事後停留現場，並在有偵查犯罪
    職權之機關或個人，尚未知悉其為肇事者前，當場向警方坦
    認其為肇事者，並自願接受裁判而自首，有彰化縣警察局道
    路交通事故肇事人自首情形紀錄表及及國道公路警察局第三
    隊員林分隊中華民國99年8 月11日職務報告書在卷可參（臺
    灣彰化地方法院檢察署99年度偵字第2403號偵查宗第21頁及
    本院卷第17頁），其雖於本院審理時否認公共危險及過失傷
    害犯行，惟依前揭說明，仍符合自首規定，是就其所犯公共
    危險及過失傷害罪，茲依刑法第62條前段之規定減輕其刑，
    並依法先加重後減輕之。
五、爰審酌被告並無前科，有臺灣高等法院被告前案紀錄表及臺
    灣彰化地方法院檢察署刑案資料查註紀錄表各1 份附卷可參
    ，素行良好，惟明知酒精成分對人之意識、控制能力具有不
    良影響，超量飲酒後會導致對週遭事物之辨識及反應能力較
    平常狀況薄弱，因而酒後駕車在道路上行駛，對往來之公眾
    及駕駛人自身皆具有高度危險性，竟仍酒後駕駛自小客車上
    路，漠視自己及公眾之安全，並肇致告訴人己○○、丙○○
    、乙○○及戊○○等人受傷，且傷勢非輕，自屬可議，又迄
    今尚未與告訴人等人達成和解，並考量本件告訴人己○○先
    有超載並操作車輛不當翻覆才遭被告所駕車輛撞擊，告訴人
    丙○○在遭被告追撞前已先鬆開安全帶，及被告之過失程度
    、犯後之態度等一切情狀，分別量處如主文所示之刑及諭知
    易科罰金之折算標準，並定其應執行之刑及易科罰金之折算
    標準，以示懲儆。
據上論斷，應依刑事訴訟法第299 條第1 項前段，道路交通管理
處罰條例第86條第1 項，刑法第185 條之3 、第284 條第1 項前
段、第55條、第41條第1 項前段、第51條第5 款、第62條前段，
刑法施行法第1 條之1 第1 項、第2 項前段，判決如主文。
本案經檢察官趙冠瑋到庭執行職務。
中    華    民    國    99    年    9    月     1    日
                      交通法庭       法  官  郭麗萍
以上正本證明與原本無異。
如不服本判決應於收受判決後10日內向本院提出上訴書狀，並應
敘述具體理由；其未敘述上訴理由者，應於上訴期間屆滿後20
日內向本院補提理由書（均須按他造當事人之人數附繕本）「切
勿逕送上級法院」。
告訴人或被害人對於判決如有不服具備理由請求檢察官上訴者，
其上訴期間之計算係以檢察官收受判決正本之日期為準。
中    華    民    國    99    年    9     月    2     日
                                      書記官  吳冠慧
附錄本案論罪科刑法條：
中華民國刑法第185條之3
服用毒品、麻醉藥品、酒類或其他相類之物，不能安全駕駛動力
交通工具而駕駛者，處1 年以下有期徒刑、拘役或科或併科15萬
元以下罰金。
中華民國刑法第284條
因過失傷害人者，處6 月以下有期徒刑、拘役或5 百元以下罰金
，致重傷者，處1 年以下有期徒刑、拘役或5 百元以下罰金。
從事業務之人，因業務上之過失傷害人者，處1 年以下有期徒刑
、拘役或1 千元以下罰金，致重傷者，處3 年以下有期徒刑、拘
役或2 千元以下罰金。

司法院資訊處製作；財團法人民間司法改革基金會備份。
